最　高　行　政　法　院　裁　定　　　　　　　　　九十三年度裁字第一二七三號
　　抗　告　人　乙○○
　　　　　　　　　　　　　　　.
右抗告人因與相對人高雄市鼓山區鼓山國民小學、高雄市政府教育局間有關教育事務
事件，對於中華民國九十二年五月三十日高雄高等行政法院九十二年度訴字第一○○
號裁定提起抗告，本院裁定如左︰
　　主  文
抗告駁回。
抗告訴訟費用由抗告人負擔。
　　理  由
一、抗告人於原審起訴意旨略謂：相對人高雄市教育局所定之「高雄市國民中小學校
    務會議實施要點」規定高雄市各國民中小學召開校務會議僅採比例代表參加方式
    ，且又增加國民教育法所無規定之行政人員代表，違反國民教育法第十條規定，
    並嚴重侵害一般教師合法權益，該要點即屬違法。而相對人高雄市鼓山國民小學
    卻依前揭違法之「高雄市國民中小學校務會議實施要點」規定，採比例代表方式
    參加召開校務會議，故該參加之教師代表或職員工代表無權就會議事項進行表決
    。是相對人高雄市鼓山國民小學自「高雄市國民中小學校務會議實施要點」八十
    八年十二月二十二日頒布實施，依該要點所召開校務會議作成之決議，亦皆屬違
    法。爰聲明求為判決訴願決定及相對人高雄市政府教育局頒定之高雄市國民中小
    學校務會議實施要點，暨相對人高雄市鼓山國民小學依高雄市國民中小學校務會
    議實施要點召開之校務會議決議，均予撤銷。
二、原裁定係以：相對人高雄市政府教育局依據國民教育法第十條規定之授權訂立「
    高雄市國民中小學校務會議實施要點」，其內容均為高雄市國民中小學校務會議
    應如何實施之細節性及執行性規定，核其內容係就一般事項所為抽象之規定，並
    以多數不特定人為對象，其性質應屬法規命令，而非就特定之具體事件所為發生
    公法上效果之行政處分，訴願法第二條第一項、行政訴訟法第四條及本院三十七
    年判字第四八號判例意旨，即不得以之作為撤銷訴訟之對象。另校務會議係依據
    國民教育法第十條第一項規定於國民小學及國民中學內設置，用以議決校務重大
    事項，乃國民小學及國民中學內部為重大校務決定所設置之機制，故校務會議所
    為之決議僅係國民小學及國民中學內部對事務決策之形成，屬學校內部之決定，
    並未對外直接發生法律效果，非就公法上具體事件對外直接發生法律效果之行政
    處分。是抗告人對之提起撤銷訴訟求為撤銷，均屬不備起訴要件，難認合法等情
    為由，駁回抗告人在原審之起訴，經核並無違誤。
三、抗告意旨略謂：「高雄市國民中小學校務會議實施要點」部分內容，非依國民教
    育法訂定，逾越法律授權，欠缺法律依據，不能謂為法規命令。對教師或家長之
    合法權益造成侵害，原審認為不影響特定個人，昧於事實。相對人高雄市教育局
    是否侵害教師法賦予教師向學校提出建言之權利，才是「就公法上具體事件對外
    直接發生法律效果」所應探討之目標。另校務會議之決議事項，對學校教職員具
    有拘束力，對家長亦構成影響，必然形成對人民服行義務方式的影響。政府機關
    之行政處分是否違法，應由法院判定，原審認為僅能依請求或其他普通呈請方式
    向該管官署請求廢止或變更等詞，具有明顯瑕疵云云。
四、本院按提起撤銷訴訟應以客觀上有行政處分存在為前提，此觀行政訴訟法第四條
    第一項之規定自明。所謂行政處分之存在者，係指必須客觀上有符合行政處分要
    素之行政行為存在，且存在與否取決於客觀之標準而非當事人之主張。本件客觀
    上不能認定相對人已作成行政處分，抗告人之訴即不受允許。抗告意旨徒執前詞
    ，指摘原裁定違誤，為無理由，應予駁回。
五、依行政訴訟法第一百零四條、民事訴訟法第九十五條、第七十八條，裁定如主文
    。
中　　華　　民　　國　　九十三　　　年　　　十　　　　月　　 十四 　　　日
                    最 高 行 政 法 院  第 三 庭
                                審 判 長 法  官　　　廖　政　雄
                                         法  官      吳  錦  龍
                                         法  官　　　林　清　祥
                                         法  官　　　鍾　耀　光
                                         法  官　　　姜　仁　脩
右  正  本  證  明  與  原  本  無  異
　　　　　　　　　　　　　　　　　　　　 法院書記官　張  雅  琴
中　　華　　民　　國　　九十三　　　年　　　十　　　　月　　　十四　　　日
